臺灣臺中地方法院刑事判決
                                     107年度易字第1072號
公  訴  人  臺灣臺中地方檢察署檢察官
被      告  張必杰




上列被告因違反保護令等案件，經檢察官提起公訴（106年度偵
字第24766號），本院判決如下：
    主    文
丁○○犯恐嚇罪，處拘役貳拾日，如易科罰金，以新臺幣壹仟元
折算壹日。
    犯 罪 事 實
一、丁○○係丙○○之夫，彼此間具有家庭暴力防治法第3條第1
    款所定之家庭成員關係。丁○○於民國104年間，因不滿高
    綺霙與異性友人陳奕男交往，而感情生變，時有爭吵，嗣於
    106年6月13日，經本院核發106年度司暫家護字第975號民事
    暫時保護令，經警方電話通知丁○○簽收保護令後，丁○○
    於106年6月16日晚間10時許，在臺中市○○區○○路000巷
    00號自宅，再度與丙○○發生言語爭執時，竟基於恐嚇之犯
    意，向丙○○恫稱：「…你Mini Cooper也可以開回來，哪
    天我心情不好，我一樣把它砸掉…」，而以此加害丙○○財
    產之事，恐嚇丙○○，使丙○○因此心生畏懼，致生危害於
    丙○○之安全。
二、案經臺中市政府警察局第六分局報告臺灣臺中地方檢察署檢
    察官偵查起訴。
    理    由
壹、證據能力方面
一、按被告以外之人於審判外之言詞或書面陳述，除法律有規定
    者外，不得作為證據。被告以外之人於審判外之陳述，雖不
    符刑事訴訟法第159條之1至第159條之4之規定，而經當事人
    於審判程序同意作為證據，法院審酌該言詞陳述或書面陳述
    作成時之情況，認為適當者，亦得為證據；當事人、代理人
    或辯護人於法院調查證據時，知有刑事訴訟法第159條第1項
    不得為證據之情形，而未於言詞辯論終結前聲明異議者，視
    為有前項之同意，刑事訴訟法第159條第1項、第159條之5分
    別定有明文。查本院以下引用之被告以外之人於審判外之陳
    述，被告丁○○（下稱被告）於言詞辯論終結前表示無意見，
    並未聲明異議（見本院卷第14頁背面、第27頁背面至28頁）
    ，本院審酌該等證據核無違法取證或證明力顯然過低之情事
    ，依各該陳述作成時之狀況，並無不適當或顯不可信之情形
    ，自均有證據能力。
二、下列所引用之非供述證據，均與本案事實具有自然關聯性，
    且查無事證足認有違背法定程式或經偽造、變造所取得等證
    據排除之情事，復均經依刑事訴訟法第164條、第165條踐行
    調查程序，被告對此部分之證據能力亦均不爭執，堪認均有
    證據能力。
貳、實體認定方面
一、訊據被告固坦承於上述時地，有對被害人丙○○講「…你Mini 
    Cooper也可以開回來，哪天我心情不好，我一樣把它砸掉…
    」之事實，惟矢口否認有恐嚇之犯意，辯稱：是當天情緒不
    好，只是夫妻吵架的話云云（見本院卷第13頁背面至14頁、
    第28頁背面）。經查：
（一）被告係被害人丙○○之夫，因不滿被害人丙○○與異性友人陳
      奕男交往，而感情生變，時有爭吵，且於106年6月13日，
      經本院核發106年度司暫家護字第975號民事暫時保護令後
      ，因不滿警方來電告知要其簽收保護令，於106年6月16日
      晚間10時許，在臺中市○○區○○路000巷00號自宅，再度與
      被害人丙○○發生言語爭執，而向被害人丙○○稱：「…你Min
      i Cooper也可以開回來，哪天我心情不好，我一定把它砸
      掉…」之語等情，業據被告坦承在卷（見本院卷第13頁背
      面至14頁、第27頁背面至第29頁背面），核與被害人丙○○
      （見警卷第6至7頁、偵卷第6頁正背面、本院卷第24頁正
      背面、第26頁背面）、證人即在場見聞之被害人丙○○友人
      乙○○（見警卷第8頁正背面、本院卷第25至26頁）證述之
      情節相符。並有員警職務報告書（見警卷第3頁）、本院1
      06年度司暫家護字第975號民事暫時保護令（見警卷第10
      至12頁）、臺中市政府警察局第六分局保護令執行紀錄表
      （見警卷第14頁）、家庭暴力事件通報表（見警卷第15至
      16頁）、臺中市政府警察局第六分局處理家庭暴力案件現
      場報告表（見警卷第17頁正背面）、丙○○提出之書狀暨錄
      音譯文（見警卷第18至19頁）、臺灣臺中地方檢察署107
      年1月3日勘驗筆錄（見偵卷第9頁背面）、本院107年6月2
      1日勘驗筆錄（見本院卷第22頁背面至24頁）、被告個人
      戶籍資料查詢結果（見本院卷第4頁）、本院106年度訴字
      第1713號民事判決（見本院卷第34至39頁）附卷可資佐證
      。
（二）被告雖以前揭情詞置辯，惟查：
  １、按刑法第305條之恐嚇罪，所稱以加害生命、身體、自由、
      名譽、財產之事，恐嚇他人者，係指以使人生畏怖心為目
      的，而通知將加惡害之旨於被害人而言。所謂「加害」，
      並不以言詞為限，包括身體之動作、語氣、表情等一切足
      以使人心生畏佈之強暴、脅迫行為在內。且恐嚇者，亦僅
      以通知加害之事使人恐佈為已足，不必果有加害之意思，
      更不須有實施加害之行為。蓋恐嚇罪之判斷重點，實係在
      於被告之行為是否足以使人心生畏懼，致危害安全。至於
      危害通知之方法，亦無限制，無論明示之言語、文字、動
      作或暗示其如不從將加危害，苟已足使對方理解其意義之
      所在，並足以影響其意思之決定與行動自由者均屬之。至
      於被害人是否心生畏懼，亦應本於社會客觀經驗法則以為
      判斷基準（最高法院75年臺上字第5480號、81年度臺上字
      第867號判決、52年臺上字第751號判例足資參照）。本件
      被告於上揭時、地以「…你MiniCooper也可以開回來，哪
      天我心情不好，我一樣把它砸掉…」之言語恫嚇被害人丙○○，被告所為顯係揚言將加害予被害人丙○○之財產安全，
      衡酌社會一般觀念，一般有理解事物能力之人均得明白其
      意涵，客觀上已足使一般人心生畏怖；且被害人丙○○主觀
      上亦因此而心生畏懼一情，亦據被害人丙○○於本院審理時
      證稱：（問：…被告講的這些話，是否會造成妳的不愉快
      ？）非常不愉快。（問：是否會讓妳覺得心裡有畏懼、壓
      力？）是，我車子都不敢開回家，那陣子都是請我朋友或
      是我父母過來跟我回家，我才敢回家，不然我都是住在父
      母那邊等語（見本院卷第26頁背面）。是被告上開所為，
      已足生危害於被害人丙○○安全之程度，至為灼然，故被告
      所辯：是當天情緒不好，只是夫妻吵架的話云云，尚無從
      採為其主觀上無恐嚇犯意之認定依據。
  ２、至被告雖辯稱：從那個事情到現在，我有沒有對她再做過
      什麼不恰當的言語，甚至對車子有做出什麼不恰當的行為
      云云（見本院卷第26頁背面）。然按刑法第305條之罪，
      僅以受惡害之通知者心生畏懼而有不安全之感覺為已足，
      不以發生客觀上之危害為要件（最高法院27年4月17日27
      年度決議㈠決議參照）。故刑法第305條之恐嚇罪，其構成
      要件，於行為人之主觀意圖上，只要行為人對於惡害之內
      容具有認識，並有恐嚇行為之實施，即得謂有恐嚇之故意
      ，至行為人對於惡害實際發生之可能性，有無實現惡害之
      意思及其最終之目的或動機何在，均不在所問。是縱使被
      告並未進一步對被害人丙○○所使用之車輛有何危害之舉，
      仍無礙於其上揭言語已構成對被害人丙○○恐嚇罪之成立，
      是被告此部分之辯詞，顯有誤會，亦無足採為有利被告之
      認定。
（三）綜上所述，被告所辯不足採信。本案事證明確，被告恐嚇
      犯行堪予認定，應依法論科。
二、論罪科刑
（一）按家庭暴力防治法所稱家庭暴力，係指家庭成員間實施身
      體或精神上不法侵害之行為；所稱家庭暴力罪，係指家庭
      成員間故意實施家庭暴力行為而成立其他法律所規定之犯
      罪，家庭暴力防治法第2條第1款及第2款分別定有明文。
      查被告與被害人丙○○係夫妻，其2人間具家庭暴力防治法
      第3條第1款之家庭成員關係，屬家庭暴力防治法第3條第1
      款之家庭成員無疑。而被告所為恐嚇之行為，已屬家庭成
      員間實施精神上不法侵害之行為，即為家庭暴力防治法第
      2條第1款之家庭暴力行為，惟因家庭暴力防治法並無罰則
      規定，是以應僅依刑法之規定予以論罪科刑。故核被告所
      為，係犯刑法第305條之恐嚇危害安全罪。
（二）爰審酌被告並無犯罪前科，素行良好，固有臺灣高等法院
      被告前案紀錄表在卷可考；惟其不思理性處理與被害人丙○○間之紛爭，以前述言語恐嚇被害人丙○○，致使被害人丙○○心畏懼而生危害於其安全，應予非難；兼衡被告犯罪之
      動機、手段、所生危害、犯後態度，暨其智識程度、職業
      、家庭經濟情況（參被告警詢筆錄受詢問人欄及個人戶籍
      資料查詢結果之記載）等一切情狀，量處如主文所示之刑
      ，並諭知如易科罰金之折算標準，以示懲儆。
三、不另為無罪諭知部分
（一）公訴意旨另以：本院於106年6月13日，核發106年度司暫
      家護字第975號民事暫時保護令裁定，命被告不得對被害
      人丙○○實施身體、精神上不法侵害之行為；不得對被害人
      丙○○為騷擾行為。被告明知上開暫時保護令之存在，仍基
      於違反上開保護令之犯意，於106年6月16日晚間10時許，
      在臺中市○○區○○路000巷00號自宅，因不滿警方已來電告
      知要其簽收保護令，先出言騷擾被害人丙○○，口出「我不
      歡迎你，你給我滾，這是我的房子，你給我滾」、「…保
      護令我會簽，明天8點半警察會過來，他叫我簽保護令我
      就簽，看你要再玩什麼花招…」等言語，復接續向被害人
      丙○○恫稱：「…你MiniCooper也可以開回來，哪天我心情
      不好，我一定把它砸掉…」等言語，而對其實施精神上不
      法之侵害。因認被告此部分所為，除前述經論罪科刑部分
      外，同時係涉犯家庭暴力防治法第61條第1款、第2款之違
      反保護令罪嫌等語。
（二）按犯罪事實應依證據認定之，無證據不得推定其犯罪事實
      ；不能證明被告犯罪者，應諭知無罪之判決，刑事訴訟法
      第154條第2項、第301條第1項分別定有明文。再按家庭暴
      力防治法第15條第1項規定：通常保護令之有效期間為1年
      以下，自核發時起生效。其係保護令之程序關於通常保護
      令生效之特別規定，依家庭暴力防治法第20條第2項規定
      ，自應逕予適用，即通常保護令自核發時起生效，不再準
      用非訟事件法或民事訴訟法有關裁定生效之規定。至於通
      常保護令已否合法送達於當事人，係屬審酌當事人抗告期
      間能否起算之事項，而與其生效與否不生影響；又於通常
      保護令生效後，倘相對人猶不知通常保護令所定內容，而
      有違反通常保護令之行為，應否成立家庭暴力防治法第61
      條之違反保護令罪，核屬判斷相對人有無犯罪故意之範疇
      ，應予辨明（最高法院98年度臺非字第220號判決意旨參
      照）。
（三）公訴意旨認被告涉犯上開罪嫌，主要係以被告之供述、被
      害人高綺英、證人乙○○之證述、上揭暫時保護令及保護令
      執行紀錄表，為其論據（見起訴書第2頁）。訊據被告堅
      決否認有何違反保護令犯行，辯稱：本案發生時，只知道
      要簽收保護令，尚未收到暫時保護令，警察只有約時間，
      未告知保護令之內容，不知保護令的內容等語。
（四）經查：
  １、本院於106年6月13日，核發106年度司暫家護字第975號民
      事暫時保護令裁定，命被告不得對被害人丙○○實施身體或
      精神上不法侵害之行為；不得對被害人丙○○為騷擾行為。
      又被告於106年6月16日晚間10時許，在臺中市○○區○○路00
      0巷00號自宅，因不滿警方已來電告知要其簽收保護令，
      先對被害人丙○○、證人乙○○稱：我不歡迎你們，都給我滾
      ，這是我的房子，你給我滾；保護令我會簽，明天8點半
      警察會過來，他叫我簽保護令我就簽，看你要再玩什麼花
      招…；你MiniCooper也可以開回來，哪天我心情不好，我
      一樣把它砸掉等言語，業據被告坦承在卷（見本院卷第13
      頁背面至14頁、第27頁背面至第29頁背面），核與被害人
      丙○○（見警卷第6至7頁、偵卷第6頁正背面、本院卷第24
      頁正背面、第26頁背面）、證人即在場見聞之被害人丙○○
      友人乙○○（見警卷第8頁正背面、本院卷第25至26頁）證
      述之情節相符。並有員警職務報告書（見警卷第3頁）、
      本院106年度司暫家護字第975號民事暫時保護令（見警卷
      第10至12頁）、家庭暴力事件通報表（見警卷第15至16頁
      ）、臺中市政府警察局第六分局處理家庭暴力案件現場報
      告表（見警卷第17頁正背面）、丙○○提出之書狀暨錄音譯
      文（見警卷第18至19頁）、臺灣臺中地方檢察署107年1月
      3日勘驗筆錄（見偵第9頁背面）、本院107年6月21日勘驗
      筆錄（見本院卷第22頁背面至24頁）在卷可資佐證。
  ２、上揭暫時保護令於106年6月13日經本院核發生效後，由員
      警通知被告領取時間後，由臺中市政府警察局第六分局警
      員周宜萱於106年6月17日上午9時10分，在臺中市○○區○○
      路000巷00號被告住處，告知被告保護令已核發，並告誡
      應確實遵守保護令相關規定等情，業據被告供述在卷，並
      有臺中市政府警察局第六分局保護令執行紀錄表在卷可考
      （見警卷第14頁），且經本院調本院106年度家護字第128
      3號（含106年度司暫家護字第975號）卷核閱無誤。又上
      揭暫時保護令係被害人丙○○經臺中市政府警察局第六分局
      向本院提出聲請狀，由本院家事庭通知被害人丙○○於106
      年6月8日到庭進行調查，並未通知被告，之後，即於106
      年6月13日核發本案暫時保護令，於106年6月22日經郵寄
      送達被告位於臺中市○○區○○路0段000○00巷00號11樓之4住
      處，另於106年6月26日對被告位在臺中市○○區○○路000巷0
      0號居處寄存送達等情，亦有上揭案卷所附之臺中市政府
      警察局第六分局106年5月19日中市警六分防字第10600421
      97號函、家事聲請狀、訊問筆錄、上揭暫時保護令、送達
      證書可考。可知，被告最早知悉上揭暫時保護令內容之時
      間，應為106年6月17日上午9時10分經警員執行保護令之
      時。從而，被告於106年6月16日晚間對被害人丙○○為上揭
      言語時既然尚未收受前述暫時保護令，亦尚未知悉該暫時
      保護令之內容，自難僅因被告知悉法院有核發暫時保護令
      ，逕認被告已知其業遭限制不得對被害人丙○○實施身體上
      或精神上不法侵害之行為，或為騷擾等行為，而基於違反
      保護令之故意，於106年6月16日案發時，對被害人丙○○為
      精神上不法侵害及騷擾行為。
  ３、綜上，被告既係於106年6月17日始知悉暫時保護令內容，
      且無證據足證其在106年6月16日案發時，即已確知法院已
      對其核發內容為不得對被害人丙○○實施身體上或精神上不
      法侵害之行為，或為騷擾等行為之保護令，縱其確有於10
      6年6月16日對被害人丙○○為上揭精神上不怯侵害及騷擾行
      為，仍難逕認其主觀上具有違反保護令之故意。
（五）綜上所述，依據檢察官所提出之證據，難認被告有違反保
      護令之故意，此外復無其他積極證據可供參佐，本院因而
      無從形成被告此部分有罪之確信，依據罪疑利於被告之證
      據法則，應為有利於被告之認定。本案既不能證明被告犯
      罪，原應為被告此部分無罪之諭知，惟檢察官認被告此部
      分之行為，與前揭經論罪科刑之恐嚇行為間，為想像競合
      犯之裁判上一罪關係，爰不另為無罪之諭知。
據上論斷，應依刑事訴訟法第299條第1項前段，刑法第305條、
第41條第1項前段，刑法施行法第1條之1第1項、第2項前段，判
決如主文。
本案經檢察官黃智炫提起公訴，經檢察官甲○○到庭執行職務。
中    華    民    國    107    年    7    月    5    日
                    刑事第十四庭  法  官  莊  宇  馨
以上正本證明與原本無異。
如不服本判決應於收受判決後10日內向本院提出上訴書狀，並應
敘述具體理由；其未敘述上訴理由者，應於上訴期間屆滿後20日
內向本院補提理由書（均須按他造當事人之人數附繕本）「切勿
逕送上級法院」。
                                  書記官  林  舒  涵
中　　華　　民　　國　 107　　年　　7 　　月　　6 　　日
附錄本案論罪科刑法條全文：
中華民國刑法第305條
以加害生命、身體、自由、名譽、財產之事，恐嚇他人致生危害
於安全者，處2年以下有期徒刑、拘役或3百元以下罰金。一、